臺灣臺中地方法院民事判決
                                      111年度小上字第1號
上  訴  人  宜光資產有限公司

法定代理人  黃淑宜  
被上訴人    陳淑芳  
上列當事人間請求返還不當得利事件，上訴人對於中華民國110
年11月3日本院臺中簡易庭110年度中小字第2461號第一審判決提
起上訴，本院合議庭判決如下：
    主  文
上訴駁回。
第二審訴訟費用新臺幣壹仟伍佰元由上訴人負擔。
    理  由
一、按對於小額程序之第一審裁判之上訴，非以其違背法令為理
    由，不得為之。又提起上訴，上訴狀內應記載上訴理由，表
    明原判決所違背之法令及其具體內容，暨依訴訟資料合於該
    違背法令之具體事實，民事訴訟法第436條之24第2項、第43
    6條之25定有明文。復依同法第436條之32第2項準用同法第4
    68條、第469條第1款至第5款規定，判決不適用法規或適用
    不當者，為判決違背法令，而同法第469條第6款規定之判決
    不備理由或理由矛盾，於小額事件之上訴程序則不在準用之
    列，準此，於小額事件中所謂之違背法令，並不包含認定事
    實錯誤、取捨證據不當或就當事人提出之事實或證據未予調
    查或斟酌之判決不備理由情形。又小額程序之第二審判決，
    依上訴意旨足認上訴為無理由者，得不經言詞辯論為之，民
    事訴訟法第436條之29第2款亦有明文規定。本件上訴人以原
    審依調查證據之結果為事實真偽之判斷與經驗法則不符，違
    反民事訴訟法第468條及同法第222條之判決不適用法規或適
    用不當之違法之要件，應認其提起本件上訴，合於法律規定
    ，合先敘明。
二、上訴意旨略以：上訴人前以鈞院110年度司促字第10703號支
    付命令向被上訴人請求返還不當得利，經被上訴人異議後視
    為起訴開始進行審理。於民國110年9月15日進行第一次言詞
    辯論，上訴人即聲明引用支付命令聲請狀主張之法律關係、
    事實理由及證物等，其中支付命令聲請狀證物三即兩造於10
    9年6月22日簽訂之債務清償和解書（下稱系爭和解書），第
    1條記載：乙方（即被上訴人）占有雲林縣○○市鎮○路00巷0
    號不動產（下稱系爭不動產）全部；嗣上訴人於110年10月1
    1日準備書狀㈠提出被上訴人於109年11月5日向臺灣雲林地方
    法院109年度司執字第27155號強制執行事件之土地使用現況
    陳報（聲明）狀、房屋現況陳報（聲明）狀（下合稱系爭陳
    報狀），內容係被上訴人聲明系爭不動產由被上訴人占有中
    ，上訴人已就被上訴人占有系爭不動產全部之事實，提出上
    開證據證明，原審卻認上訴人未證明被上訴人未逾越其有部
    分，原審判決應屬違背法令。依民法第818條（上訴狀誤載
    為880條）規定，各共有人按其應有部分，對於共有物之全
    部有使用收益之權，係指各共有人得就共有物全部，於無害
    他共有人之權利限度內，可按其應有部分行使用益權而言，
    被上訴人之應有部分為2/9，其占有系爭不動產全部，應就
    上訴人於109年7月15日取得系爭不動產應有部分1/24，自10
    9年7月15日起至110年1月14日上訴人喪失所有權之日止，給
    付上訴人相當於租金之不當得利等語。並聲明：㈠原判決廢
    棄。㈡被上訴人應給付上訴人新臺幣（下同）9,037元，及自
    支付命令送達翌日起至清償日止，按年息5%計算之利息。
三、被上訴人則以：被上訴人並未住在系爭不動產，上訴人以恐
    嚇方式立下的合約，依法無效，被上訴人已提出刑事聲請交
    付審判。上訴人聲稱被上訴人之父陳慶連住在系爭不動產，
    威脅被上訴人要支付不當得利，事實上，被上訴人擔心父親
    被威脅，早就將父親帶到台中奉養，且被上訴人父親幾乎每
    2天就要去澄清醫院中港分院就診，社區管理員及父親就醫
    紀錄可以證明，上訴人之主張為無理由，請駁回上訴人之訴
    。　
四、經查：
  ㈠按法院依自由心證判斷事實之真偽，不得違背論理及經驗法
    則，民事訴訟法第222條第3項有明文規定。所謂論理法則，
    係指依立法意旨或法規之社會機能就法律事實所為價值判斷
    之法則而言。所謂經驗法則，係指由社會生活累積的經驗歸
    納所得之法則而言；凡日常生活所得之通常經驗及基於專門
    知識所得之特別經驗均屬之（最高法院91年度台上字第741
    號裁判要旨參照）。次按取捨證據、認定事實屬事實審法院
    之職權，若其認定並不違背法令，即不許任意指摘其採證或
    認定不當，以為上訴理由（最高法院28年上字第1515號、10
    8年度台上字第2240號裁判意旨參照）。
　㈡上訴人主張被上訴人占有系爭不動產全部，就上訴人於109年
    7月15日取得系爭不動產之應有部分1/24，應給付相當於租
    金之不當得利乙節，已據被上訴人否認有占用居住於系爭不
    動產及受有不當得利之事實。觀之上訴人提出之系爭和解書
    ，固記載被上訴人占有系爭不動產全部，惟系爭和解書係上
    訴人、訴外人中天資產管理顧問有限公司、優渥資產管理有
    限公司（即甲方）與被上訴人（即乙方）於109年6月22日簽
    訂，其內容係被上訴人就甲方當時取得之系爭不動產應有部
    分，支付甲方自108年12月2日起至109年6月22日止之不當得
    利，與本件上訴人起訴所請求者為上訴人嗣後於109年7月15
    日再取得系爭不動產應有部分1/24，自109年7月15日起至11
    0年1月14日之不當得利，就上訴人取得系爭不動產之應有部
    分比例及請求被上訴人給付不當得利之期間均不相同，自無
    從逕以系爭和解書記載之內容即逕認被上訴人於109年7月15
    日後有占有系爭不動產全部之事實；又被上訴人向臺灣雲林
    地方法院提出之系爭陳報狀雖勾選「土地、房屋為陳報人及
    家屬自行使用」，惟依臺灣雲林地方法院民事執行處拍賣通
    知附表使用情形欄記載：「…於查封時，係由第三人陳○連
    居住使用，據稱：第三人陳○連係於民國64年（分割共有物
    訴訟繫屬前）即居住於拍賣之不動產內，且於查封時，有與
    債務人不同戶籍不共同生活之第三人陳○連居住…拍定後不點
    交。」等語（見原審卷第184頁），可知系爭不動產於查封
    前即由與被上訴人不同戶籍不共同生活之第三人陳○連居住
    使用，而被上訴人並無居住使用系爭不動產，核與被上訴人
    所辯情節相符，則被上訴人於執行程序中提出之系爭陳報狀
    僅在向執行法院陳明系爭不動產由其父親即第三人陳慶連使
    用之事實，亦無從遽為認定被上訴人自109年7月15日起有占
    有使用系爭不動產。而除上開證據外，上訴人並未再提出其
    他事證證明被上訴人自109年7月15日起確實有占有使用系爭
    不動產之事實，則原審以上訴人未證明被上訴人逾越其應有
    部分而害及上訴人之共有權利而使用系爭不動產之事實，認
    被上訴人並無獲有不當得利，判決駁回上訴人之請求，就事
    實之認定並無何違背經驗法則之判決違背法令情形，原審判
    決未於判決理由中說明論斷上訴人提出之上開證據，僅屬判
    決不備理由而非判決違背法令。準此，上訴人就原審所為適
    法之取捨證據、認定事實之職權行使，指摘為採證、認定不
    當有判決違背法令云云，依前揭說明，核屬無據。　
五、綜上所述，本件原審判決並無上訴人所指判決違背法令之情
    形，上訴意旨指摘原審判決不當，求予廢棄改判，依上訴意
    旨足認上訴為無理由，爰不經言詞辯論逕予判決駁回其上訴
    ，並確定第二審訴訟費用額1,500元由上訴人負擔。
六、據上論結，本件上訴為無理由，依民事訴訟法第436條之29
    第2款、第436條之32第1項、第2項、第436條之19第1項、第
    449條第1項、第78條，判決如主文。
中　　華　　民　　國　　111 　年　　1 　　月　　26　　日
            民事第五庭    審判長法  官　陳文爵
                                法  官　李蓓
                                法  官　施懷閔

上正本證明與原本無異。
不得上訴。
中　　華　　民　　國　　111 　年　　1 　　月　　26　　日
                                書記官　楊玉華